【裁判字號】    88,易,353
【裁判日期】    891006
【裁判案由】    偽造文書
【裁判全文】
臺灣桃園地方法院刑事判決                          八十八年度易字第三五三號
    公  訴  人  臺灣桃園地方法院檢察署檢察官
    被      告  丙○○
    被      告  丁○○
右列被告因案件，經檢察官提起公訴（八十七年度偵字第一０一二四號），本院判決
如左：
    主  文
丙○○行使變造之國民身分證，足以生損害於公眾及他人，處有期徒刑參月，如易科
罰金，以參佰元折算壹日。
扣案之李麗真國民身分證上關於變造之相片部分沒收。
丁○○無罪。
    事  實
一、丙○○於民國八十五間因違反麻醉藥品管理條例及偽造文書印文案件，經臺灣板
    橋地方法院判決有期徒刑四月確定，因未到案執行遭通緝在案，於同年七月十二
    日左右某日，在台北市○○路附近拾獲李麗真（現已改名為乙○○）所有於八十
    年間於台北縣板橋市遺失後因不詳原因移置拾獲地點之離本人所持有之國民身分
    證一枚，為掩飾其通緝犯之身分，方便在外活動，竟意圖為自己不法之所有將之
    侵吞入己。旋與胡明仁基於共同之犯意聯絡，由丙○○在桃園市○○街五十巷三
    十號蒙地卡羅汽車賓館，將上開拾得之「李麗貞」國民身分證及其相片一張交予
    胡明仁，由胡明仁將上開國民身分證之「李麗貞」相片撕下，換貼變造為丙○○
    之相片，並持交與丙○○隨身攜帶，嗣於八十七年七月十八日十八時三十分許，
    在上址汽車賓館內遇警臨檢，沈女出示前揭變造之「李麗真」國民身分證欲逃避
    查緝，遭警識破，並扣得經變造之「李麗真」國民身分證一枚。
二、案經桃園縣警察局移送臺灣桃園地方法院檢察署檢察官偵查起訴。
    理  由
甲、有罪部分：
一、訊據被告丙○○對於右揭事實坦承不諱，並有經變造之「李麗真」國民分證一枚
    扣案，而上開國民身分分證係於八十年間於台北縣板橋市遺失之離本人所持之物
    之情，亦據被害人乙○○於警訊時指訴綦詳。參以被告所指為其變造身分證之胡
    明仁與被告同時被查獲時，亦遭警查扣有攜有變造之駕駛執照等情，足見，被告
    之自白核與事實相符，事證已明，其右揭侵占離本人所持之物及變造國民身分證
    之犯行，均堪以認定。
二、核被告所為係犯刑法第三百三十七條之侵占離本人所持之物罪、第二百十六條、
    第二百十二條之行使變造國民身分證罪。其偽造之低度行為，為行使之高度吸收
    不另論罪。其就行使變造國民身分證之犯行，與胡明仁間有意思聯絡及行為分擔
    皆為共同正犯。所犯上開二罪，具有方法結果牽連關係，應從一重行使變造國民
    身分證罪論處。公訴人雖未就被告侵占離本人所持之物部分犯行起訴，惟此部分
    因與起訴經判決有罪部分具有牽連犯之裁判上一罪之關係，為起訴效力所及，本
    院自得併予審理，附此敘明。爰審酌被告素行，犯罪之動機係為避警查緝、目的
    、所受之刺激、手段、品行、智識程度、所生危害及犯罪後坦承之態度等一切情
    狀，量處如主文所示之刑，並諭知易科罰金之折算標準，以資懲儆。
三、扣案「李麗真」國民身分證上關於變造之相片部分，係被告所有供犯罪所用之物
    ，應依法宣告沒收。
乙、無罪部分：
一、公訴意旨詳如起訴書（如附件）。
二、按犯罪事實應依證據認定之，無證據不得推定其犯罪事實。不能證明被告犯罪者
    ，應諭知無罪之判決。且按認定不利於被告之事實，須依積極證據，積極證據不
    足為不利於被告事實之認定時，即應為有利於被告之認定，更不必有何有利之證
    據，故證據是否真實尚欠明顯，自難以擬制推測之方法，為其判斷之基礎。刑事
    訴訟法第一百五十四條、第一百五十六條第二項、第三百零一條第一項及最高法
    院三十年上字第八一六號分別定有明文及著有判例。又被告自白不得做為有罪判
    決之唯一證據，仍應調查其他必要之證據，以察其是否與事實相符。同法第一百
    五十六條第二項亦定有明文。而此項被告自白，參諸最高法院七十三年台上字第
    五八七四判例意旨之反面解釋，應若共同被告間所涉及之訴訟客體為單一時，其
    為裁判之對象（即刑罰權對象同一）同一時，自應包括共犯之自白在內。
三、訊據被告丁○○堅決否認有上開變造國民身分證犯行。查：本件公訴人認被告丁
    ○○涉嫌變造國民身分證犯行，係以同案被告即公訴人指為共犯之丙○○於警訊
    及偵查中之供述為其之主要之論據。然同案被告於本院審理時推翻前供改稱係案
    外人即與其同在蒙地卡羅汽車賓館被查獲之胡明仁所變造，警訊時係因一時心理
    害怕，才隨意說是被告丁○○變造等語。訊姑不論其於警偵審對於變造國民身分
    證之共犯前後之自白已不一致，即依上述法條之說明，在查無其它證據足資為丙
    ○○於警偵訊時有關共犯自白之旁佐，已不足為被告陳振有罪之認定，況同案被
    告於丙○○本院審理時有關與案外人共同變造扣案之「李麗真」國民身分證之自
    白，核與事實相符，已如有罪判決理由第一欄所述。足見，被告丁○○所辯未曾
    與丙○○共同變造國民身分證等語，應可採信。從而，自不得以公訴人所指之犯
    行相繩，爰依法諭知無罪之判決。
四、臺灣板橋地方法院八十八度年偵字第二０一五０號併案意旨略以：被告丙○○於
    八十七年五月間，將第三人張欣姝之駕駛執照變造為自己之相片後，於同年月二
    十三日持上開變造之駕駛執照冒用張欣姝名義向甲○小客車租賃公司承租車牌號
    碼ＦＦ－４９２０號自用小客車，因認被告丙○○涉嫌連續變造特種文書並牽連
    觸犯行使偽造私文書罪嫌，移請本院併予審理。訊據被告丙○○對於併案意旨所
    述之事實固直承不諱。惟查：併案意旨所述之變造事實發生之時間係八十七年五
    月間，而前揭有罪判決之變造事實之行為時間於八十七年七月間，且係肇因於被
    告丙○○偶發之機會拾獲被害人之國民身分證始起意變造，已如事實欄所述，從
    而，被告丙○○於八十五年五月間變造張欣姝之駕照時，顯無從預見二過月後，
    得以拾得李麗真之身分證加以變造，足徵，本案之發生係被告丙○○於併案意旨
    所述之犯罪行為後，偶發之因素另行起意而為，尚難認與併案部分之變造犯行出
    於同一之概括犯意所致，自非屬連續犯，本院無從併予審理，應由檢察官另行偵
    辦，附此敘明。
據上論斷，應依刑事訴訟法第二百九十九條第一項前段、刑法第三百三十七條、第二
百十六條、第二百十二條、第五十五條、第四十一條、第三十八條第一項第二款罰金
罰鍰提高標準條例第一條前段、第二條，判決如主文。
本案經魏雯祈檢察官到庭執行職務
中      華      民      國      八十九      年      十    月    六    日
                                        臺灣桃園地方法院刑事第二庭
                                                法  官  江  振  義
右正本證明與原本無異。
如不服本判決，應於判決送達後十日內，向本院提出上訴狀。
                                          書記官
中      華      民      國      八十九      年      十一    月    四    日
附論罪科刑依據之法條：


司法院資訊處製作；財團法人民間司法改革基金會備份。
